【裁判字號】    89,易,2268
【裁判日期】    891121
【裁判案由】    竊盜
【裁判全文】
臺灣臺北地方法院刑事判決                        八十九年度易字第二二六八號
    公  訴  人  台灣台北地方法院檢察署檢察官
    被      告  乙○○○
右列被告因竊盜案件，經檢察官聲請簡易判決處刑（八十九年度偵字第一七六六七號
），本院認為不宜以簡易判決處刑，應適用通常程序審理，及檢察官移送併辦審理（
八十九年度偵字第一八五四五號），本院判決如左：
    主  文
乙○○○連續竊盜，處有期徒刑肆月，緩刑貳年。
    事  實
一、乙○○○基於意圖為自己不法所有之概括犯意，連續先於民國八十九年九月三日
    某時許（檢察官聲請簡易判決處刑書誤載為八十九年八月間某日），在台北市○○路四一三號和高電器吉林店，徒手竊取鬧鐘、銀色花瓶及袋鼠形狀煙灰缸各乙
    個。復承前揭概括犯意，又於同日十五時三十分許，在台北市○○路四一四號甲○○○○店，趁該店負責人陳雅文在店內櫃臺打電話不及注意之際，徒手竊取掛
    竹吊飾乙個，得手後步出店外時為陳雅文發現報警當場查獲，並於乙○○○所攜
    帶之黑色皮包內查獲和高電器及林店所失竊之鬧鐘、銀色花瓶及袋鼠形狀煙灰缸
    各乙個。乙○○○經檢察官於八十九年九月三日二十一時四十一分許諭知限制住
    居釋放後，仍不知檢束，又承前揭概括犯意，於同年月十六日十四時二十分許，
    在台北市○○○路○段二十三號一樓桂品（ＭＯＭＡ）精品服飾店，趁當時正在
    櫃臺之該店店長丙○○不注意時，徒手竊取女用手提包乙只，到手後正欲離開該
    店時，觸動該店警鈴大作而向外逃跑，經丙○○發現後，沿途追趕約二十公尺之
    距離始追及至，並即報警處理。
二、案經台北市政府警察局中山分局報請台灣台北地方法院檢察署檢察官聲請簡易判
    決處刑（八十九年度偵字第一七六六七號），本院認為不宜以簡易判決處刑，應
    改用通常程序審理，及檢察官移送併辦審理（八十九年度偵字第一八五四五號）
    。
    理  由
一、訊據被告乙○○○矢口否認有何竊盜犯行，辯稱：掛竹吊飾係忘記付款，鬧鐘、
    銀色花瓶及袋鼠形狀煙灰缸則係以前在和高電器吉林店所購得，欲拿去退換，至
    於女用手提包，僅因店內燈光昏暗，才拿到外面看，其有憂鬱症之精神疾病云云
    。惟查，被告於八十九年九月三日某時許，在台北市○○路四一三號和高電器吉
    林店，徒手竊取鬧鐘、銀色花瓶及袋鼠形狀煙灰缸各乙個等情，業據證人莊梅卿
    於警訊時供稱：「問：今（三）日警方在竊嫌乙○○○身上黑色皮包內起獲之物
    品．．．是何人所有？答：均是『和高電氣』店內物品，該物品均未售出而遭不
    明人士竊取之物品」等語，復於本院審理時證稱：煙灰缸、花瓶、鬧鍾，其前一
    天晚上，巡賣場時還有看到，但何時失竊，我不知道，其店裡沒有警聲設備，其
    店裡只要東西沒有賣掉，電腦會有庫存顯示，而這三樣東西，其電腦沒有扣掉，
    還是存在電腦裡等語（見本院八十九年十月十七日審理筆錄）明確；又被告於同
    日十五時三十分許，在台北市○○路四一四號甲○○○○店，趁該店負責人即證
    人陳雅文在店內櫃臺打電話不及注意之際，徒手竊取掛竹吊飾乙個，得手後步出
    店外時為證人陳雅文發現報警當場查獲等情，已據證人陳雅文於警訊時證稱：「
    我是於今（三）日十五時三十分左右，當時我正在「甲○○○○店」內櫃檯，我
    看見竊嫌乙○○○走進店內觀看並走了一圈即走出店外，乙○○○走出店外時，
    我發現其身上似手藏有東西，於是我緊隨其後並要求其檢視林女黑色皮包，不料
    林女自行從身上取出在店內竊得之「掛竹吊飾」一件，．．」等語，復於本院審
    理時證稱：「被告到店裡偷東西是第三次，他到裡問我有沒有賣燈飾，我說沒有
    。他到店裡約二、三分鐘出來，我看他肚子鼓鼓，我問他怎麼回事，他說放冰塊
    ，我覺得有異，我緊隨其後，要看他的皮包，他自己從身上取出在店內竊得之吊
    飾」等語（見本院八十九年十一月十四日審理筆錄）明確；另被告於同年月十六
    日十四時二十分許，在台北市○○○路○段二十三號一樓桂品（ＭＯＭＡ）精品
    服飾店，趁當時正在櫃臺之該店店長即證人丙○○不注意時，徒手竊取女用手提
    包乙只等情，亦據證人丙○○於警訊時證稱：「警報聲響後，我見疑犯乙○○○
    將手提袋夾在腋下往中山北路三段（往南）十九號方向逃跑。三家店面寬的長度
    。她我快追到的時候，就將手提袋丟掉。」等語，復於本院審理時亦為相同意旨
    之證稱（見本院八十九年十一月十四日審理筆錄），而證人莊梅卿、陳雅文、丙○○與被告並無任何之仇恨，亦據前揭證人等、及被告於警訊時供稱甚詳，則證
    人莊梅卿、陳雅文、丙○○等人當無故意虛編事實，誣陷被告之虞，是渠等前揭
    證稱，應可採信；況查，被告若果真確有向前揭和高電氣吉林店購買鬧鐘、銀色
    花瓶及袋鼠形狀煙灰缸等物，則為何前揭和高電氣吉林店之電腦內未有銷貨之記
    錄？且被告亦未提出購物之統一發票以實其說，另被告於前揭時間至台北市○○
    路四一四號甲○○○○店、台北市○○○路○段二十三號一樓桂品（ＭＯＭＡ）
    精品服飾店，如果真係意欲購買掛竹吊飾，僅是忘記付款，或因店內燈光昏暗，
    才拿到外面看云云，為何證人陳雅文於質問時，仍答稱身上放冰塊等語？又為何
    證人丙○○由後追了被告約有三家店面之距離時，被告始將前揭女用手提包丟棄
    於地上？綜上，被告前揭辯稱，衡情論理，均不足採信；次查，被告於和高電器
    吉林店內竊取鬧鐘、銀色花瓶及袋鼠形狀煙灰缸各乙個之情，應係於八十九年九
    月三日伊於甲○○○○店內竊取掛竹吊飾之前某時為之，業據證人莊梅卿於本院
    審理時證稱其於八十九年九月三日之前一日晚上打烊時巡賣場，還有看到東西等
    語明確，是公訴人誤載被告竊盜之時間為同年八月間某日所為云云，容有未洽，
    附此敘明。末按，刑法第十九條第一項固規定：「心神喪失人之行為不罰」、第
    二項規定：「精神耗弱人之行為，得減輕其刑」，惟所謂心神喪失，乃精神發生
    障礙，對於外界事務，全然缺乏知覺、理會及判斷之作用，而無自由決定意思之
    能力，完全喪失正當狀態之謂，所謂精神耗弱，在醫學上乃介於精神健全者與心
    神喪失者間之狀態，如因神經受刺激，致失常態，或因遺傳，或因疾病，或生理
    欠缺發育不良，致智能低劣，精神異於常人，對於外界事物之判斷自由決定意思
    之能力，較普通人之平均程度顯然減退者；查被告連續於前揭時、地竊盜三次，
    經警查獲後，分別於偵查時供稱：其有拿吊飾走出去，其忘記結帳，其將和高電
    氣吉林店三項物品放其黑色皮包內，是想拿去退換云云，復參以被告經證人陳雅
    文、丙○○查知時，尚要求證人陳、查二人原諒她等語，有證人陳、查二人於本
    院審理（已如前述）時證稱明確，及前揭證人等所敘述被告竊盜情節等情，可知
    被告於偷取他人財物之行為時，尚能知悉前揭物品乃係他人所有，未經付帳拿取
    時，尚須以不得為人知之方法、手段為之，足見其對外界事務，難稱係缺乏知覺
    、理會及判斷之作用，而其自由意思決定之能力，亦非低於普通人之平均程度，
    亦即被告於行為時，並未有何「心神喪失」、「精神耗弱」之現象，是被告前揭
    辯稱：其有憂鬱症之精神疾病云云，尚難為被告有利認定之依據，此外，復有前
    揭證人所簽具之贓物認領保管單三紙在卷可稽，基上所述，被告前揭辯稱均不足
    採信，事證明確，被告犯行至堪認定。
二、核被告所為，係犯刑法第三百二十條第一項之竊盜罪；公訴人起訴事實雖未敘及
    被告於同年月十六日十四時二十分許，在台北市○○○路○段二十三號一樓桂品
    （ＭＯＭＡ）精品服飾店，趁當時正在櫃臺之該店店長即證人丙○○不注意時，
    徒手竊取女用手提包乙只之犯行（八十九年度偵字第一八五四五號），然該部分
    事實與公訴人起訴之犯罪事實既具連續犯之裁判上一罪關係，應為起訴效力所及
    ，自在本院所得審理之範圍；被告先後三次犯行，時間緊接，方法相同，觸犯構
    成要件相同之罪名，顯係基於概括犯意而為之，應依連續犯之規定論以一罪，並
    依法加重其刑。爰審酌被告犯罪之手段、被告之智識程度、犯罪所生之危險、損
    害及其犯罪矢口否認之態度，量處如主文所示之刑。另查被告前未曾受有期徒刑
    以上刑之宣告，有卷附台灣高等法院檢察署刑案紀錄簡覆表可按，經此起訴、審
    判後，當知所警惕，信無再犯之虞，本院認所宣告之刑以暫不執行為適當，併諭
    知緩刑二年，以啟自新。
據上論斷，應依刑事訴訟法第四百五十二條、第二百九十九條第一項前段、刑法第五
十六條、第三百二十條第一項、第七十四條第一款、罰金罰鍰提標準條例第一條前段
判決如主文。
本案經檢察官朱應翔到庭執行職務
中      華      民      國      八十九      年    十一    月    二十一  日
                                      臺灣臺北地方法院刑事第四庭
                                          法  官  蔡守訓
右正本證明與原本無異。
如不服本判決，應於判決送達後十日內，向本院提出上訴狀。
                                          書記官  孫捷音
中      華      民      國      八十九      年    十一    月    二十七  日
附錄：本案論罪科刑法條全文
刑法第三百二十條
意圖為自己或第三人不法之所有，而竊取他人之動產者，為竊盜罪，處五年以下有期
徒刑、拘役或五百元以下罰金。
意圖為自己或第三人不法利益，而竊佔他人之不動產者，依前項之規定處斷。
前二項之未遂犯罰之。


司法院資訊處製作；財團法人民間司法改革基金會備份。
